臺灣臺北地方法院民事判決　　　　　　　96年度訴字第5860號
原　　　告　乙○○
訴訟代理人　林大華律師
　　　　　　林建平律師
被　　　告　三禕電腦科技股份有限公司
法定代理人　甲○○
訴訟代理人　丙○○
上列當事人間確認股東權不存在等事件，本院於民國96年9 月20
日言詞辯論終結，判決如下：
    主      文
確認原告對被告之股東權不存在。
確認原告與被告間之董事委任關係不存在。
訴訟費用由被告負擔。
    事實及理由
一、原告起訴主張略以：伊於民國96年6 月間接獲法務部行政執
    行署台北行政執行處96年6 月13日北執丁91年營所稅執專字
    第00079257號命令，始知伊被人冒名登記為被告公司之董事
    ，並持有被告公司股份5,000 股，惟伊從未投資或參與經營
    被告公司，更未受委任或同意就任被告公司之董事，伊除遭
    人冒名登記於公司登記事項外，並遭人偽簽姓名於被告公司
    解散之股東會議中擔任紀錄，惟依被告公司章程第16條規定
    「全體董事及監察人之報酬由股東會定之，不論營業盈虧得
    依同業通常水準支給之。」，而伊85年至90年之報稅核定資
    料，均無被告公司之支給報酬，伊顯非被告公司之股東。本
    件兩造間是否存有股東關係，除影響被告公司與其股東之權
    益外，並影響伊與被告間之董事委任關係，且被告公司解散
    後，伊遭法務部行政執行署台北行政執行處認定為被告公司
    之董事，依公司法第332 條規定為清算人，使伊私法上地位
    不明，且有受侵害之危險，有即受確認判決之法律上利益，
    爰依法提起本件訴訟等語。並聲明：（一）確認原告對被告
    之股東權不存在。（二）確認原告與被告間之董事委任關係
    不存在。
二、被告則略以：伊不認識原告，對原告之主張沒有意見等語，
    資為抗辯。
三、本院得心證之理由：
（一）按股份有限公司之清算，以董事為清算人，但本法或章程
      另有規定或股東會另選清算人時，不在此限，公司法第32
      2 條第1 項定有明文。本件原告提起確認股東權及其與被
      告間之董事委任關係不存在之訴，經本院審理結果認為有
      理由（理由詳如下述），而被告公司既經解散，依前開規
      定，即應以被告公司之全體董事為清算人。經查，依被告
      公司之變更登記事項卡所載，被告公司之董事為原告、傅
      千惠及甲○○，而傅千惠業已於91年4 月18日死亡，有戶
      籍謄本在卷可按，故本件爰將被告之法定代理人（即清算
      人）列為甲○○，合先敘明。
（二）按確認法律關係之訴，非原告有即受確認判決之法律上利
      益者，不得提起之，民事訴訟法第247 條第1 項前段定有
      明文。所謂即受確認判決之法律上利益，須因法律關係之
      存否不明確，致原告在私法上之地位有受侵害之危險；亦
      即原告主觀上認其在法律上之地位有不安之狀態存在，而
      此種不安之狀態得以對於被告之確認判決除去者即屬之。
      本件原告主張其從未親自或授權第三人投資被告公司，並
      未曾參加被告公司之經營，亦未同意擔任被告公司之董事
      ，係遭他人冒用名義於公司設立或變更登記事項文件，原
      告確非被告公司之股東及董事。今於被告公司解散後，遭
      法務部行政執行署台北行政執行處認定為被告公司之董事
      ，致原告在私法上之地位不明，且有受侵害之危險，而此
      種不安之狀態，得以確認判決加以除去，是原告提起本件
      確認之訴，於法有據，應予准許。
（三）原告就其主張之事實，業據提出被告公司變更登記事項卡
      、法務部行政執行署台北行政執行處命令、股東會會議紀
      錄、章程、綜合所得稅核定通知書為證，並為被告所不否
      認，故原告主張之事實，應可信為真實。從而，原告請求
      確認其對於被告之股東權不存在及確認原告與被告間之董
      事委任關係不存在，洵屬有據，應予准許。
四、據上論結：本件原告之訴為有理由，依民事訴訟法第78 條
    ，判決如主文。
中　　華　　民　　國　　96　　年　　9 　　月　　28　　日
                 民事第一庭法　官　蔡和憲
以上正本係照原本作成。
如對本判決上訴，須於判決送達後20日內向本院提出上訴狀。
中　　華　　民　　國　　96　　年　　9 　　月　　28　　日
                           書記官  吳文雄
